臺灣高等法院高雄分院刑事判決　　　　 94年度上訴字第505號
上　訴　人
即　被　告　　甲○○
指定辯護人　本院公設辯護人　孫妙岑
上列上訴人因被告強盜等案件，不服臺灣高雄地方法院93年度訴
字第3169號中華民國94年2月18日第一審判決（起訴案號：臺灣
高雄地方法院檢察署93年度偵字第7524號），提起上訴，本院判
決如下：
    主  文
上訴駁回。
    事  實
一、甲○○於民國（以下同）90年間，曾犯違反毒品危害防制條
    例罪，經台灣高雄地方法院判處有期徒刑8 月確定，於92年
    8 月7 日執行完畢，仍不知悔改，與丙○○（強盜部分已撤
    回上訴而確定）共同基於意圖為自己不法所有之犯意聯絡，
    於93年3 月10日夜間11時20分許，由甲○○攜帶其所有客觀
    上可為兇器使用之水果刀1 把，2 人一同搭乘計程車至高雄
    市○○區○○路56號旁由楊黃緹湄所經營之「東亞洗車廠」
    （員工乙○○居住該處，係有人居住之建築物），2 人翻越
    洗車廠圍牆，並侵入該洗車廠2 樓後，甲○○持該水果刀1
    把，向時在客廳內之乙○○，喝令：「不要動！」，並向乙○○詢問房間位置後，將水果刀交予丙○○，由丙○○持刀
    比住乙○○後方，2 人以此方式使乙○○不能抗拒後，由甲○○搜括房間內楊黃緹湄所有之V8攝影機、數位照相機各1
    台、男性手錶5 只、玉項鍊1 條、金戒指5 只（合計價值約
    16萬5,000 元）等物，丙○○則強取置放桌上之三星牌型號
    T108號行動電話1 支（價值約四仟元），2 人得手後隨即徒
    步離開現場。丙○○並於93年3 月11日上午，持其強盜所得
    之上開行動電話1 支，至不知情之李金蓉所經營位於高雄市
    苓雅區○○○路292 號之「金時代當舖」典當得款3,500 元
    後花用殆盡。嗣經乙○○於案發後報警處理，經警方循線查
    獲上情，警員並於93年10月6 日11時30分許，在甲○○同意
    下，至甲○○位於高雄市新興區○○○路107 之3 號11樓住
    處廚房內，扣得甲○○所有供犯罪所用之水果刀1 把。
二、案經高雄市政府警察局三民第二分局移送臺灣高雄地方法院
    檢察署檢察官偵查起訴。
    理  由
一、訊據上訴人甲○○固不否認其於前揭時地，有攜帶所有之水
    果刀1 把，與丙○○一同前往東亞洗車廠，翻越圍牆侵入該
    洗車廠之事實，惟矢口否認有上揭共同強盜犯行，辯稱：當
    天是丙○○說有一個朋友欠他錢，叫我一起陪他去討債，我
    就拿1把水果刀防身，到了案發現場後，我們翻牆進去到2樓
    ，乙○○有看到我拿刀子但沒有說什麼，丙○○叫我進去房
    間看看債務人是否在，我沒有看到，之後我們就離開了云云
    。惟查：
（一）前揭共同強盜財物之事實，已据証人即共犯丙○○就於原
      審審理中坦承不諱（見原審卷第83頁第4 行承認檢察官起
      訴之犯罪事實），丙○○於偵查中以證人身分亦稱：我當
      天與甲○○翻牆進去洗車廠，甲○○有帶刀子，我們看到
      乙○○在2 樓，甲○○就將刀子交給我，由我看住乙○○
      ，甲○○進去房間拿東西，我只有拿1 支手機，其他東西
      都是甲○○拿的等語（見93年度偵緝字第1663號卷第59頁
      背面）；核與證人即被害人乙○○於偵查及原審審理中陳
      稱：我當天聽到窗戶外有聲音，之後丙○○及甲○○就進
      來，甲○○拿刀出來叫我不要動，並問我錄影帶在哪裡，
      我說好像在房間裡，之後甲○○將房門踢開，並把刀子交
      給丙○○，丙○○就拿刀自後指著我，他們2 人就在房間
      裡翻東西，他們拿完東西後就下樓離開，我當時很害怕，
      沒有反抗等語屬實（同上卷第36頁及原審94年2 月4 日審
      判筆錄），另被害人楊黃緹湄就其所經營之東亞洗車廠有
      遭上訴人甲○○等2 人強盜上揭財物之事實，亦經被害人
      楊黃緹湄於本院審理時指訴綦詳（見94年6 月14日本院審
      判筆錄）；又共犯丙○○嗣後有持強盜所得之上揭行動電
      話向李金蓉典當之事實，亦經證人李金蓉於警訊中陳述明
      確，復有當舖收當物品登記簿及當票各1 份可稽，上訴人
      甲○○對證人李金蓉上述陳述及當舖收當物品登記簿、當
      票亦不爭執，並有水果刀1 把扣案可資佐證。查共犯丙○○就其與上訴人甲○○共同犯罪之經過均供述明確，並未
      刻意就其犯行部分有所迴避，另證人乙○○之證詞內容，
      前後均相當一致，其與上訴人甲○○並不相識，亦無設詞
      誣陷上訴人甲○○之必要，共犯丙○○之於原審之供詞及
      證人乙○○之證詞，均應可採信，況上訴人甲○○亦自承
      其有手持水果刀，與共犯丙○○翻越洗車廠圍牆後，手持
      水果刀威嚇被害人乙○○之事實，而共犯丙○○及證人乙○○均未陳述渠等有聽聞要前往討債之情事，本院審理時
      証人丙○○雖稱：老闆兒子欠我三仟多元等語（見本院卷
      第76頁），惟証人即該店老闆之子楊昶陳稱：「（問：
      你是否有欠丙○○錢？）答：沒有，我的錢那個時候都是
      我女朋友在管理，我不可能欠人家錢」等語（見本院卷第
      120 、121 頁），是顯見該店老闆之子楊昶並沒有欠共
      犯丙○○錢，足証上訴人甲○○辯稱：我是要去討債云云
      ，僅係事後脫罪之詞，不足採信。
（二）辯護人雖另辯稱：被害人乙○○身材壯碩，而上訴人甲○○等2 人身形瘦弱，且上訴人甲○○持刀距離被害人約四
      、五步，依當時情狀，被害人應能抗拒，上訴人甲○○應
      僅係成立妨害自由，而非強盜罪等語，惟查強盜罪所施用
      之強暴、脅迫手段，祇須足以壓抑被害人之抗拒，使其喪
      失意思自由為已足，縱令被害人實際無抗拒行為，仍於強
      盜罪之成立，不生影響（最高法院30年度上字第3023號判
      例參照）。而行為人所施以之強暴、脅迫手段，是否足以
      壓抑被害人之抗拒，應以行為人所採取之方法及當時客觀
      情況綜合判斷。本件上訴人甲○○等2 人在深夜時分，翻
      越圍牆進入他人洗車廠，在此種突發狀況下，已足以使在
      內居住之被害人心生畏懼，且上訴人甲○○又手持足以殺
      傷人命之水果刀，喝令被害人「不許動」，上訴人甲○○
      等2 人於強盜財物過程均以水果刀指向被害人，上訴人甲○○犯案時係2 人共同為之，在人數亦優於被害人1 人，
      被害人乙○○於原審審理中亦明確陳稱：我當時很害怕，
      是否能反抗，我沒有想那麼多等語（見原審卷第115 頁）
      ，本院審理時証人乙○○仍陳稱：「我平常都住在那裡，
      我是裡面的員工，就住在裡面，負責看店」「甲○○就拿
      出刀子說要找老闆的兒子，我說不在，他就問老闆兒子的
      房間在哪裡，我就跟他說在裡面」「他們就走到那個房間
      ，把門用腳踹開，丙○○問我監視錄影帶在哪裡，我說在
      房間裡面，然後丙○○就叫我進去拿錄影帶」「那時我會
      緊張、會怕，所以就照他的意思」「丙○○叫我跟他們一
      起進去房間裡面找錄影帶，我就跟著他們2 人進去房間，
      我進去看沒有錄錄影帶，然後我就走出來，他們2 人就在
      裡面拿東西」「當時我會怕，所以不敢反抗」「（問：當
      時進去客廳時，他們有無叫你不要動？）答：有，甲○○
      叫我不要動」「（問：甲○○向你問老闆房間位置之後，
      水果刀是否交給丙○○？）答：是」「（問：然後由丙○○看守你嗎？）答：是」「（問：他們拿什麼刀子？）答
      ：尖刀」等語（見94年5 月17日本院審判筆錄），是依當
      時情狀判斷，被害人乙○○之意思自由應已遭到完全壓制
      ，而已達不能抗拒之程度，應可認定，辯護人前開所辯，
      亦不足採。
    綜上所述，因上訴人甲○○深夜翻牆進入，且持刀抵住被害
    人乙○○，使至不能抗拒，再洗劫財物V8攝影機、數位照相
    機各1 台、男性手錶5 只、玉項鍊1 條、金戒指5 只，合計
    價值約16萬5,000 元，則上訴人甲○○顯係強盜無訛，上訴
    人甲○○辯稱：我是要去討債云云，顯係卸責之詞，不足採
    信，其犯行已堪認定。
二、查扣案之水果刀1 把，其刀身部分係金屬所製，且刀身尖端
    部分相當尖銳，有照片1 張附卷可憑，是該把水果刀客觀上
    對於人生命身體具有危險性，自可為兇器使用。核上訴人甲○○所為，係犯刑法第330 條第1 項之於夜間侵入有人居住
    之建築物、踰越牆垣、攜帶兇器強盜罪。上訴人甲○○與丙○○間，有犯意聯絡及行為分擔，係共同正犯。上訴人甲○○於90年間，曾犯違反毒品危害防制條例罪，經台灣高雄地
    方法院判處有期徒刑8 月確定，於92年8 月7 日執行完畢之
    事實，有臺灣高等法院被告全國前案紀錄表2 份在卷可查，
    其受有期徒刑之執行完畢，5 年以內均再犯本件有期徒刑以
    上之罪，係屬累犯，應依法加重其刑。
三、原審適用刑法第28條、第330 條第1 項、第47條、第38條第
    1 項第2 款規定，並審酌上訴人甲○○於夜間侵入有人居住
    之店內持刀強盜他人財物，造成被害人財物損失不小，犯後
    猶狡詞卸責，顯見其並無悔意，等一切情狀，量處有期徒刑
    7 年8 月。扣案之水果刀1 把，係上訴人甲○○所有，業據
    其供承在卷，且係供強盜犯罪所用之物，依刑法第38條第1
    項第2 款規定，宣告沒收。經核原判決認事用法並無不合，
    量刑亦屬適當，上訴人甲○○上訴否認強盜，為無理由，應
    予駁回。
據上論斷，應依刑事訴訟法第368條，判決如主文。
本案經檢察官陳新慶到庭執行職務。
中　　華　　民　　國　　94　　年　　7 　　月　 12　　日
                  刑事第六庭    審判長法  官  王憲義
                                      法  官  范惠瑩
                                      法  官  張盛喜
以上正本證明與原本無異。
如不服本判決應於收受本判決後10日內向本院提出上訴書狀，其
未敘述上訴理由者，並得於提起上訴後10日內向本院補提理由書
狀（均須按他造當事人之人數附繕本）「切勿逕送上級法院」。
中　　華　　民　　國　　94　　年　　7 　　月　　13　　日
　　　　　　　　　　　　　　　　　　　書記官  楊茱宜
附錄本判決論罪科刑法條：
中華民國刑法第330條
犯強盜罪而有第321 條第1 項各款情形之一者，處7 年以上有期
徒刑。
前項之未遂犯罰之。
